【裁判字號】    99,交上易,1370
【裁判日期】    991129
【裁判案由】    業務過失傷害
【裁判全文】
臺灣高等法院臺中分院刑事判決      99年度交上易字第1370號
上  訴  人  臺灣臺中地方法院檢察署檢察官
被      告  陳智翔
上列上訴人因被告犯業務過失傷害案件，不服臺灣臺中地方法院
99年度交易字第633號中華民國99年9月7日第一審判決（起訴案
號：臺灣臺中地方法院檢察署99年度偵字第15714號），提起上
訴，本院判決如下：
    主  文
上訴駁回。
    理  由
一、按依刑事訴訟法第350條、第361條、第362條、第367條規定
    ，不服地方法院之第一審判決而上訴者，須提出上訴書狀，
    並應敘述具體理由，為上訴必備之程式；其所提出之書狀未
    敘述上訴理由，或僅曾以言詞陳述上訴理由者，均應於上訴
    期間屆滿後20日內補提理由書於第一審法院。第一審法院經
    形式審查，認逾期未補提上訴理由者，應定期間先命補正；
    逾期未補正者，為上訴不合法律上之程式，應以裁定駁回。
    倘已提出上訴理由，但所提非屬具體理由者，則由第二審法
    院以上訴不合法律上之程式，判決駁回。而所謂具體理由，
    必係依據卷內既有訴訟資料或提出新事證，指摘或表明第一
    審判決有何採證認事、用法或量刑等足以影響判決本旨之不
    當或違法，而構成應予撤銷之具體事由，始克當之（例如：
    依憑證據法則具體指出所採證據何以不具證據能力，或依憑
    卷證資料，明確指出所為證據證明力之判斷如何違背經驗、
    論理法則）；倘僅泛言原判決認定事實錯誤、違背法令、量
    刑失之過重或輕縱，而未依上揭意旨指出具體事由，或形式
    上雖已指出具體事由，然該事由縱使屬實，亦不足以認為原
    判決有何不當或違法者（例如：對不具有調查必要性之證據
    ，法院未依聲請調查亦未說明理由，或援用證據不當，但除
    去該證據仍應為同一事實之認定），皆難謂係具體理由，俾
    與第二審上訴制度旨在請求第二審法院撤銷、變更第一審不
    當或違法之判決，以實現個案救濟之立法目的相契合，並節
    制濫行上訴（最高法院97年度臺上字第892 號刑事判決意旨
    參照）。
二、本件上訴人於民國99年9月28日向原審法院提出上訴書陳稱
    上訴理由略以：被告陳智翔未與告訴人蔡尚易達成和解，其
    犯後態度難稱良好；又告訴人因本件車禍受有頭部外傷併右
    側顱內出血、頭部外傷併顏面骨骨折等傷害，其犯罪結果非
    輕，審酌被告犯後態度及犯罪結果等情狀，原審判決似屬過
    輕，不足收懲儆之效。本件告訴人具狀請求上訴，認有理由
    ，爰附送原書狀，並援引為上訴理由等語
三、本院查：
（一）上訴人因不服地方法院之第一審判決而於法定期間向原審
      法院提出上訴書敘明上訴理由，則依刑事訴訟法第361條
      第2項條文、立法修正理由及上開最高法院判決意旨，上
      訴人倘已提出上訴理由，但所提非屬具體理由者，則由第
      二審法院以上訴不合法律上之程式，以判決駁回之。至於
      上訴理由是否具體，係屬第二審法院審查範圍，則不在命
      補正之列（法院辦理刑事訴訟案件應行注意事項第162點
      參照），合先敘明。
（二）按所謂上訴書狀應敘述上訴之理由，係指上訴書狀本身應
      敘述上訴理由而言，非可引用或檢附其他文書代替，以為
      上訴之理由。蓋刑事訴訟法規定各種文書之制作，應具備
      一定之程式，其得引用其他文書者，必有特別之規定始可
      （例如刑事訴訟法第48條、第373條）。刑事訴訟法既無
      上訴理由得引用或檢附其他文件代替之規定，因而，上訴
      書狀若引用或檢附其他文書代替，以為上訴理由者，該引
      用或檢附之其他文書內容，非屬上訴書狀之內容（最高法
      院65年度臺上字第2836號、69年度臺上字第2724號刑事判
      例意旨參照）。故上訴書狀是否敘述具體理由，應就所引
      用或檢附之文書以外之內容加以觀察、判斷，若除去該引
      用、檢附之文書外，其餘部分之敘述，不能認係具體理由
      者，上訴即非合法。本件檢察官前開上訴書雖載有「本件
      告訴人具狀請求上訴，認有理由，爰附送原書狀，並援引
      為上訴理由」等語，惟依前開最高法院刑事判例意旨所示
      ，該上訴書所檢附引用之「刑事聲請上訴狀」，自難認屬
      上訴書之內容，而非本院應予審酌之範疇。
（三）經核上訴人所提出之上訴理由，非屬所謂之具體理由【即
      必須依據卷內既有訴訟資料或提出新事證，具體指摘或表
      明第一審判決有何採證認事、用法或量刑等足以影響判決
      本旨之不當或違法，而構成應予撤銷之具體事由，始克當
      之（例如：依憑證據法則具體指出所採證據何以不具證據
      能力，或依憑卷證資料，明確指出所為證據證明力之判斷
      如何違背經驗、論理法則），參見上開最高法院97年度臺
      上字第892號刑事判決意旨】，前揭上訴書所陳之內容，
      僅係對原審判決所為之量刑再為爭執，並據為上訴之理由
      ，而俱未依法指摘或表明第一審判決有何採證認事、用法
      或量刑等足以影響判決本旨之不當或違法，而構成應予撤
      銷之具體事由，且按量刑之輕重，係屬事實審法院得依職
      權自由裁量之事項，苟於量刑時，已依行為人之責任為基
      礎，並斟酌刑法第57條所列情狀，而未逾越法定範圍，又
      未濫用其職權，即不得遽指為違法（最高法院98年度臺上
      字第6660號判決意旨參照）。而原審判決就被告所犯業務
      過失傷害犯行，業已依法考量衡情而於法定範圍內為量刑
      ，並無逾越或濫用職權之情事，且原審判決業於「理由」
      欄三敘明被告符合刑法第62條前段之自首要件，乃予以減
      輕其刑之旨，並於同段理由中載明「爰審酌被告素行良好
      ，前無不良刑案前科，此有臺灣高等法院被告前案紀錄表
      在卷為憑，其於駕駛自小貨車欲外出載運蔬果途中，為超
      越前車，竟未注意車前狀況，貿然跨越雙黃線逆向行駛對
      向車道，以致撞擊告訴人蔡尚易所駕駛之重型機車，造成
      告訴人蔡尚易人車倒地因而受有傷害，告訴人蔡尚易因本
      件車禍所受之傷害，主要係在頭部，傷勢非輕，被告於犯
      罪後業已坦承犯行，犯後態度良好，惟因被告家境清寒，
      且目前當兵服役中，無能力負擔告訴人蔡尚易要求之賠償
      金額，以致迄未能與告訴人蔡尚易達成和解等一切情狀」
      等語予以審酌而為量刑。檢察官上訴理由所陳被告未與告
      訴人達成和解及告訴人所受傷害之程度各節，實業均經原
      審判決斟酌而為考量。茲檢察官就原審判決已審酌說明之
      事項再為引據而請求從重量刑，未具體指明原審判決之量
      刑有何足以影響判決本旨之不當或違法，均難謂係具體理
      由。揆諸上開最高法院判決意旨，及依「程序優先於實體
      」之刑事訴訟法原則，本件上訴自不合法定上訴程式，應
      予駁回，並不經言詞辯論為之。
據上論斷，應依刑事訴訟法第367條前段、第372條，判決如主文
。
中    華    民    國    99    年    11    月    29    日
            刑事第八庭  審判長法  官  羅  得  村
                              法  官  簡  源  希
                              法  官  李  雅  俐
上列正本證明與原本無異。
不得上訴。
                              書記官  李  妍  嬅
中    華    民    國    99    年    11    月    29    日

司法院資訊處製作；財團法人民間司法改革基金會備份。
